【裁判字號】    89,交訴,64
【裁判日期】    890731
【裁判案由】    業務過失致死
【裁判全文】
臺灣高雄地方法院刑事判決                          八十九年度交訴字第六四號
    公  訴  人  臺灣高雄地方法院檢察署檢察官
    被      告  乙○○
    選任辯護人  王炯棻律師
右列被告因業務過失致死案件，經檢察官提起公訴（八十九年度偵字第三五○九號）
，本院判決如左：
    主  文
乙○○從事業務之人，因業務上之過失致人於死，處有期徒刑壹年肆月。
    事  實
一、乙○○考領有合格之大貨車駕駛執照，並係設於高雄縣鳳山市○○○路五二號之
    瑞鳳興業有限公司之司機，平日以駕駛大貨車載運貨物為業，為從事駕駛業務之
    人，於民國八十九年二月二日十四時許，在高雄市○○區○○路全一旅社旁之小
    吃店內吃中餐時，並飲用啤酒約一瓶，午餐畢先裝貨完畢，其酒後呼氣所含酒精
    濃度已達每公升零點二八毫克，明知酒後吐氣所含酒精成份超過每公升零點二五
    毫克以上者不得駕車，猶於當日十六時許駕駛牌照號碼ＵΖ─八五一號營業大貨
    車，運送廢棄物，於卸完貨後在開往回程途中，約十七時許，沿高雄市○○區○
    ○路慢車道由西往東方向行進，於距離沿海路約十公尺處，原應注意駕駛人駕駛
    汽車，除準備停車或臨時停車外，不得駛出路面邊線或跨越兩車道行駛，以避危
    險之發生，依當時天候晴、有日間自然光線、視距良好、路面狀況乾燥並無缺陷
    ，且道路上亦無障礙物情形，即無不能注意之情形，竟疏未注意，適有考領有合
    格機車駕照之郭穎蓉騎乘車號ＧＧ二─八五一號重型機車，於行經上開路段時，
    遭乙○○所駕之營業大貨車右側防捲護欄與郭穎蓉所騎乘機車之左側身刮撞，郭
    穎蓉隨機車倒地後，隨即遭乙○○所駕駛之大貨車右後輪輾及，因此受有左額部
    大面積挫傷、左頰部挫傷、左側胸部散落狀挫傷、左髖骨處、及左足背外側均挫
    傷等傷害，經送醫急救後，延至該日二十時許因頭、胸部多處挫傷及顱內出血不
    治死亡。乙○○於肇事後，經路人報警後，在尚未被有偵查犯罪職權之公務員發
    覺前，即主動向到場處理員警王進明自首犯罪，坦承肇事而接受裁判，並測得飲
    酒後吐氣所含之酒精濃度達零點二八毫克，始知前情。
二、案經被高雄市警察局小港分局報請臺灣高雄地方法院檢察署檢察官偵查起訴。
    理  由
一、右揭犯罪事實中關於被告乙○○係ＵΖ—八五一號大貨車之實際所有人，並靠行
    於瑞鳳興業有限公司，平日以駕駛該部大貨車載運廢棄物為業，並有於前述時、
    地，酒後駕車，因疏未注意大貨車右側旁適有騎乘機車之被害人郭穎蓉，而任意
    駛出快、慢車道分隔線，跨越快、慢車道，而使其所駕駛之大貨車右側防捲護欄
    與被害人之機車左側車身刮撞而肇事，致被害人摔倒地後，又遭被告所駕大貨車
    之右後輪輾過，而使被害人死亡之犯罪事實，業據被告於警、偵訊中，及本院調
    查與審判時均坦承不諱（見警詢筆錄第二頁及其背面與第六頁、相驗卷第十七頁
    背面，及本院八十九年四月十一日、七月十九日訊問與審判筆錄），並有高雄市
    政府警察局交通大隊第八分隊於事故發生後至現場測繪之道路交通事故現場草圖
    及道路交通事故調查報告表各一紙（公訴人於起訴書之證據欄內引用交通事故調
    查報告表（一）（二），顯有誤會）、現場與車損照片八幀、被告肇事後經警測
    得其吐氣中所含酒精濃度之測試紙及高雄市政府警察局以高市警刑字第Ｂ000
    0000號之舉發違反道路交通管理事件通知單各一紙在卷可資佐證。至告訴人
    即被害人之父甲○○雖一再指稱，被告係自中林路快車道進入慢車道時車頭撞及
    被害人之車子，即係自後追撞云云（見八十九年四月十一日本院訊問筆錄），並
    當庭提出事後所拍攝相片三張為證，經核所呈照片︰被告所駕駛大貨車之車頭右
    側後視鏡處卡有一塊深色塑膠物（附於本院前開期日訊問筆錄後）；惟據證人即
    至現場處理員警王進明證稱，當日去現場處理時，曾觀察該部肇事大貨車車頭並
    無撞擊痕跡及刮痕，因此亦未注意被害人機車之任何碎裂物有卡在被告大貨車之
    車頭後照鏡處等語明確（見本院前開期日審判筆錄），參以前開事故調查表所繪
    之現場圖所呈，被告於發現肇事後，將其大貨車停於中林路東向慢車道，車頭朝
    東、車尾向西，距該路南側路邊邊線延伸線右前輪零點七公尺、右後輪零點八公
    尺，右後車角並距岔路口中林路東向車道停止線二點三公尺，被害人之機車倒於
    被告車之後方二十點五公尺處之慢車道右側，車頭略朝東北、車尾略朝西南方向
    ，距該路南側路邊邊線前輪有零點五公尺、後輪有零點一公尺，前輪並距前述停
    止線十八點二公尺，車後之路面則留有一點四公尺之刮痕，被害人之血跡則位於
    車頭前方，藉此關係位置，及處理員警所拍攝之現場相片所呈，上開大貨車之右
    側防捲護欄及右後輪均有明顯之刮痕、車頭並無刮痕或卡有任何機車碎裂物等情
    （見相驗卷第十一頁至第十六頁所附車損與現場相片），綜前資料，顯見本件事
    故之發生係被害人騎乘機車於被告駕駛大貨車右側旁，而因被告駕車任意駛出快
    、慢車道分隔線，而跨越快、慢車道行駛中，致大貨車右側防捲護欄與被害人所
    騎機車左側擦撞後，被害人因此倒地並受到被告右後輪輾及。此外，本件經送高
    雄市政府建設局車輛行車事故鑑定委員會鑑定結果，亦有相同之認定，即認被告
    「酒精濃度過量，且跨越兩條車道行駛，為肇事原因」、被害人則無肇事原因，
    有前開車輛行車事故鑑定委員會八十九年五月十一日以八九高市車鑑字第三九三
    二號函所檢送之鑑定意見書一分在卷可憑。
二、按汽車駕駛人飲酒後其吐氣所含酒精成份超過每公升零點二五毫克以上者，不得
    駕車、又駕駛人駕駛汽車，除準備停車或臨時停車外，不得駛出路面邊線或跨越
    兩條車道行駛，道路交通安全規則第一百十四條第二款及第九十八條第一項第五
    款分別定有明文。被告酒後駕駛前開車號大貨車行經前述肇事地點，依當時天候
    晴、有日間自然光線、視距良好、路面狀況乾燥無缺陷，且道路上亦無障礙物情
    形，即無不能注意之情形，竟疏未注意除準備停車或是臨時停車外，不得任意駛
    出路面邊線或跨越兩條車道行駛，致因駛出邊線而跨越快、慢車道行駛間擦撞騎
    於右側機車道上之被害人，被害人並因此遭被告駕駛大貨車之右後輪輾及，被告
    就本件事故之發生有過失甚為明確。而被害人因本件車禍，致受有左額部、左頰
    部大面積挫傷、左側胸部有散落撞挫傷及左髖骨、左足背外側挫傷等傷害，於送
    醫急救後仍延至同日二十時不治死亡，此業經臺灣高雄地方法院檢察署檢察官督
    同檢驗員相驗明確，製有相驗屍體證明書、驗斷書及勘驗筆錄等在卷可憑。是被
    告之過失行為與被害人死亡間，具有相當因果關係。本件事證已臻明確，被告犯
    行洵堪認定。
三、依前開肇事路段於每日上午七點至九點、下午四點三十分至六點三十分之間，禁
    止大貨車以上之車輛進入，此有證人王進明到庭證述明確（見本院八十九年七月
    十九日審判筆錄），查被告雖於肇事當日十七時許行經該路段，然其肇至事故發
    生之過失行為係因其跨越兩條車道行駛，是其雖有違反道路交通標誌之指示，僅
    屬有違反規定，為行政處罰事項，並不因此加重被告之過失責任，附此說明。
四、查被告於案發當時，係將其所有之大貨車靠行於瑞鳳興業有限公司，平日以駕車
    該部大貨車載運貨物為業，已據其供承在卷（見警訊筆錄第二頁背面），為從事
    駕駛業務之人，於執行業務中開車肇事，致人於死，核其所為，係犯刑法第二百
    七十六條第二項業務過失致死罪。又被告於肇事後，經到場員警測試被告飲酒後
    吐氣所含之酒精濃度值為每公升零點二八毫克，並致被害人死亡，應依道路交通
    管理處罰條例第八十六條第一項規定加重其刑。又被告於肇事後，在未被有偵查
    犯罪職權之公務員發覺前，主動通知救護車並向到場處理員警自承肇事，並接受
    裁判，業據證人王進明證述無訛（見本院八十九年六月二十日訊問筆錄），並有
    交通事件職務報告書一紙在卷可稽，是被告對未發覺之犯罪自首而接受裁判，應
    依刑法第六十二條前段規定減輕其刑，並先加後減之。爰審酌被告酒精濃度過量
    （經現場測試酒後吐氣所含之酒精濃度達零點二八毫克）且任意駛出快、慢車道
    分隔線，跨越快、慢車道行駛而肇事，罔顧交通安全，造成被害人死亡之嚴重結
    果，肇事後雖未與被害人家屬達成民事上和解，但當庭深表悔意，其犯罪後態度
    尚認良好，及其高中肄業之智識程度等一切情狀，量處如主文所示之刑。
據上論斷，應依刑事訴訟法第二百九十九條第一項前段，刑法第二百七十六條第二項
、第六十二條前段，道路交通管理處罰條例第八十六條第一項，罰金罰鍰提高標準條
例第一條前段，判決如主文。
中      華      民      國    八十九    年      七      月    三十一    日
                              臺灣高雄地方法院交通法庭
                                  審判長  法    官   李   嘉   興
                                          法    官   徐   美   麗
                                          法    官   程   克   琳
右正本證明與原本無異。
如不服本判決，應於判決送達後十日內，向本院提出上訴狀。
                                          書 記 官   王   麒   雄
中    華    民    國      八十九      年      八      月      一      日
附錄本判決論罪之法條
刑法二百七十六條第二項︰
從事業務之人，因業務上之犯前項之罪者，處五年以下有期徒刑或拘役，得併科三千
元以下罰金。
得上訴


司法院資訊處製作；財團法人民間司法改革基金會備份。
